臺灣桃園地方法院刑事判決　　　　　　100年度審易字第650號
公　訴　人　臺灣桃園地方法院檢察署檢察官
被　　　告　鍾明興
上列被告因違反毒品危害防制條例案件，經檢察官提起公訴（99
年度偵字第21661號），被告於準備程序進行中，就被訴事實為有
罪之陳述，經本院告知簡式審判程序意旨，並聽取當事人之意見
後，本院裁定依簡式審判程序審理，判決如下：
    主  文
鍾明興轉讓第三級毒品，未遂，累犯，處有期徒刑肆月，如易科
罰金，以新臺幣壹仟元折算壹日，扣案之第三級毒品愷他命壹包
含袋（檢體編號：Ｘ00000000號，驗餘毛重壹點捌柒公
克）沒收。
    事實及理由
一、鍾明興前於民國93年間，因違反毒品危害防制條例案件，經
    國防部北部地方軍事法院檢察署檢察官以93年度偵字第66號
    起訴，由國防部北部地方軍事法院以93年度信審字第199 號
    判決判處有期徒刑1 年6 月，嗣經提起上訴，由國防部高等
    軍事法院以93年度法仁判字第178 號判決撤銷改判處有期徒
    刑6 月確定，於94年4 月19日易科罰金執行完畢（於本案構
    成累犯）。竟不知悔改，於97年間2 月某日、3 月12日以前
    之某日及3 月12日凌晨3 時30分許，在臺北市○○○路410
    號5 樓之「君悅酒店」中，3 度以新臺幣（下同）600 元之
    價格，轉讓第三級毒品愷他命予林逸群施用（以上3 次轉讓
    第三級毒品部分，業經臺灣高等法院以98年度上更一字第53
    7 號判決判處應執行有期徒刑1 年10月確定）。而林逸群於
    97年3 月13日下午3 時30分許，在臺北市○○區○○路與松
    仁路交叉口，為警查獲其持有在3 月12日凌晨（起訴書誤載
    為下午，本院應予更正）3 時30分許，向鍾明興所購買、施
    用所剩之第三級毒品愷他命1 包含袋（檢體編號：X0000000
    0 號，驗餘毛重0.623 公克）。而林逸群為帶同警方查獲供
    藥來源，遂於同年月13日下午某時，以行動電話0000000000
    門號撥打鍾明興所持用之動電話0000000000號，佯稱欲再購
    買愷他命而相約見面，鍾明興明知愷他命係毒品危害防制條
    例第2 條第3 項所明定之第三級毒品，依法不得販賣、轉讓
    ，竟基於以原價轉讓愷他命予林逸群之犯意，而於電話中應
    允以1400元之價格提供自己原有之愷他命（淨重1.45公克）
    與林逸群，並約定於同日晚間9 時30分許，在臺北縣三重市
    ○○○路48巷見面交付愷他命。嗣於同日晚間10時，鍾明興
    於上址與林逸群見面時，為埋伏員警當場查獲，並扣得其所
    有含第三級毒品愷他命成分之白色或無色透明結晶或結晶性
    粉末1 包含袋（檢體編號：X00000000 號，驗餘毛重1.87公
    克），及其所有供其轉讓毒品愷他命所用之0000000000號行
    動電話之SIM 卡1 枚，而悉上情。
二、證據名稱：
  (一)被告鍾明興於警詢、偵訊及本院審理中之自白。
  (二)證人林逸群於97年3 月14日警詢中之陳述、於臺灣臺北地
      方法院檢察署97年度偵字第8596號案件偵查筆錄及臺灣臺
      北地方法院97年度易字第2458號案件審理中具結之證述。
      證人即警員童義宏、崔宛豪、姚志河、吳思賢於臺灣臺北
      地方法院97年度易字第2458號案件審理中具結之證述。
  (三)臺北市政府警察局信義分局吳興街派出所搜索扣押筆錄、
      扣押物品目錄表、行政院衛生署管制藥管理局管檢字第09
      70003801號鑑定書、臺灣臺北地方法院98年度訴字第429
      號案件98年4 月7 日勘驗筆錄各1 份及查獲照片6 張，臺
      北市政府警察局偵辦毒品案件尿液檢體委驗單及台灣尖端
      先進生技醫藥股份有限公司濫用藥物報告各2 紙。
  (四)扣案愷他命1 包含袋（檢體編號：X00000000 號，驗餘毛
      重1.87公克）、手機門號0000000000號SIM卡1 枚。
三、比較新舊法：
    按被告行為後，毒品危害防制條例已於98年5 月20日修正公
    布第4 條、第11條、第11條之1 、第17條、第25條，並自公
    布後6 個月即98年11月20日生效施行（98年6 月25日臺灣高
    等法院暨所屬法院因應新修正毒品危害防制條例施行法律問
    題研討會會議結論參考），其中該條例第17條增訂第2 項規
    定「犯第四條至第八條之罪於偵查及審判中均自白者，減輕
    其刑。」（第8 條有關轉讓毒品之法定刑並未修正），是比
    較該條例前開條文修正前後之規定，應以修正後之規定較有
    利於被告。
四、論罪科刑：
    核被告鍾明興所為，係犯毒品危害防制條例第8 條第5 項、
    第3 項之轉讓第三級毒品未遂罪。被告尚未將本件第三級毒
    品愷他命轉讓與林逸群即為警查獲，為未遂犯，爰依刑法第
    25條第2 項之規定減輕其刑。再者，被告就所犯轉讓第三級
    毒品未遂罪，於偵查及審判中均自白犯罪，應依修正後毒品
    危害防制條例第17條第2 項規定，遞減輕其刑。被告前有如
    事實欄所載之犯罪科刑執行情形，有臺灣桃園地方法院檢察
    署刑案資料查註紀錄表、臺灣高等法院被告前案紀錄表各1
    份附卷可按，其於受前開有期徒刑執行完畢後，5 年內故意
    再犯本件有期徒刑以上之刑之罪，為累犯，應依刑法第47條
    第1項 規定，依法加重其刑。其刑有加重及減輕事由，應依
    刑法第71條第1 項規定，先加重後減輕之。爰審酌被告恣意
    轉讓愷他命，所為將助長施用毒品之不良風氣，所幸未及轉
    讓與前即為警查獲，兼衡被告之素行、智識程度、犯罪動機
    、目的及犯後坦承犯行態度尚佳等一切情狀，量處如主文所
    示之刑，並諭知易科罰金之折算標準。
五、沒收：
    按依毒品危害防制條例第18條第1 項前段之規定，應予沒收
    銷燬之毒品，以經查獲之第一、二級毒品為限。又毒品依其
    成癮性、濫用性及對社會危害性，共分為四級，上開條例並
    就製造、運輸、販賣、意圖販賣而持有、以非法方法使人施
    用、引誘他人施用及轉讓不同品項之毒品等行為，分別定其
    處罰。至施用或持有第三、四級毒品，因其可罰性較低，故
    未設處罰之規定，僅就施用及持有第一、二級毒品科以刑罰
    。然鑑於第三、四級毒品均係管制藥品，特於同條例第11條
    之1 明定無正當理由，不得擅自持有；第18條第1 項後段復
    規定查獲之第三、四級毒品，無正當理由而擅自持有者，沒
    入銷燬之。從而，依同條例第18條第1 項後段應沒入銷燬之
    毒品，專指查獲施用或持有之第三、四級毒品而言；倘係查
    獲製造、運輸、販賣、意圖販賣而持有、以非法方法使人施
    用、引誘他人施用或轉讓第三、四級毒品，既屬同條例相關
    法條明文規定處罰之犯罪行為，即非該條項應依行政程序沒
    入銷燬之範圍。又同條例第19條第1 項所定「供犯罪所用或
    因犯罪所得之物」，係指犯第4 條至第9 條、第12條、第13
    條或第14條第1 項、第2 項之罪所用或所得之物，不包括毒
    品本身在內，是尚不得援用此項規定為第三、四級毒品之沒
    收依據。再同條例對於查獲之製造、運輸、販賣、意圖販賣
    而持有、以非法方法使人施用、引誘他人施用及轉讓第三、
    四級毒品之沒收，並無特別規定，如其行為已構成犯罪，則
    該毒品即屬不受法律保護之違禁物，應回歸刑法之適用，依
    刑法第38條第1 項第1 款之規定沒收之，始為適法（最高法
    院96年度台上字第89號判決要旨參照）。本件扣案之第三級
    毒品愷他命1 包含袋（檢體編號：X00000000 號，驗餘毛重
    1.87公克）屬違禁物，應依刑法第38條第1 項第1 款之規定
    沒收；扣案之門號0000000000號SIM 卡1 枚及未扣案之該門
    號手機1 支，業經臺灣高等法院以98年度上更一字第537 號
    判決宣告沒收，本院不再為沒收之諭知，末此敘明。
六、據上論斷，應依刑事訴訟法第273 條之1 第1 項、第299 條
    第1 項前段、第310 條之2 、第454 條第1 項，毒品危害防
    制條例第8 條第5 項、第3 項，修正後毒品危害防制條例第
    17條第2 項，刑法第11條前段、第25條第2 項、第47條第1
    項、第41條第1 項前段、第38條第1 項第1 款，判決如主文
    。
七、如不服本判決，得於判決書送達之翌日起10日內，以書狀敘
    述理由，向本庭提出上訴。
本案經檢察官簡方毅到庭執行職務。
中    華    民    國   100    年    4     月    29    日
                        刑事庭  法  官  鍾雅蘭
以上正本證明與原本無異。
如不服本判決，應於送達後10日內，向本院提出上訴狀。
                                書記官  陳恩如
中    華    民    國   100    年    4     月    29    日
附錄本案論罪科刑法條：
毒品危害防制條例第8 條：
轉讓第二級毒品者，處六月以上五年以下有期徒刑，得併科新臺幣七十萬
元以下罰金。
轉讓第三級毒品者，處三年以下有期徒刑，得併科新臺幣三十萬元以下罰
金。
轉讓第四級毒品者，處一年以下有期徒刑，得併科新臺幣十萬元以下罰金
。
前四項之未遂犯罰之。
轉讓毒品達一定數量者，加重其刑至二分之一，其標準由行政院定之。